---
title: "Lois marginales, conjointes, conditionnelles"
output: pdf_document
fontsize: 11pt
---
  
```{r setup, include=FALSE}
knitr::opts_chunk$set(echo = TRUE)

```


# Exercice 2.1 - Exemple loi discrete

```{r}
#chargement librairie
library(questionr)
library(ggplot2)
library(reshape2)
library(mvtnorm)
library(scatterplot3d)

#Generation matrice
#p 
p = matrix(nrow = 3, ncol = 4, 
           data = c(0.02,0.06,0.02,0.1,
                    0.04,0.15,0.2,0.1,
                    0.01,0.15,0.14,0.01),
           byrow = T)

```


## Probabilites marginales
```{r}
#px 
px = apply(p, FUN = sum, MARGIN = 1)

#py
py = apply(p, FUN = sum, MARGIN = 2)

```

## Probabilites conditionnelles - P(X=xi | Y=5) = P(X=xi , Y=5)/P(Y=5)
```{r}
#p_X_y5
p_X_y5 = p[,2]

```

## Fonctions spécifiques
Utilisation de marginTable et conditionTable
```{r}
library(rje)

px = marginTable(p, margin = 1)
py = marginTable(p, margin = 2)
p_X_y5 = conditionTable(p, variables = 1, condition = 2, condition.value = 2)

```

# Exercice 2.2 - Loi multinomiale

Modélisation du problème : quelle loi et quels paramètres ?

## Probabilites conjointes
```{r}
# construction de toutes les combinaisons possibles
R = expand.grid(0:12, 0:12)
R[, 3] = 12 - R[, 1] - R[, 2]
names(R) = c("x1", "x2", "x3")

# attention, toutes les combinaisons proposées ne sont pas possibles (observez R!), il faudra en tenir compte dans la suite

```

```{r}
# calcul des probabilites associees a toutes les combinaisons possibles (vérifiez !)
theta = c(18/38, 18/38, 2/38)

filter = function(row) {
  if (row["x3"] < 0) { 0 }
  else { dmultinom(row, 12, theta)}
}

R$p = apply(R, MARGIN = 1, FUN = filter)

```

```{r}
# calcul des probabilites marginales 
px3 = tapply(R$p, INDEX = R$x3, FUN = sum)

```

## Visualisation
```{r}
# attention, si erreur du type "Error in plot.new() : figure margins too large"
# il suffit d'elargir la fenêtre de visu... si, si...
library(latex2exp)
library(scatterplot3d)

par(  # Modification des couleurs 
  col.main="red", col.axis = "blue",
   # Modification des tailles de police
  cex.main = 1.2, cex.axis = 1.0, cex.lab = 1.2)

scatterplot3d(x = R$x1, y = R$x2, z = R$x3, 
              color = grey(0.9-R$p*5), 
              type = "p",  # tracer des points
              pch = 16,    # remplir les points
              xlab = TeX(r'($x_1$)'),                
              ylab = TeX(r'($x_2$)'), 
              zlab = TeX(r'($x_3$)'),
              main = "Fonction de masse de la loi multinomiale",
              sub ="couleur sombre = probabilite forte")

```

# Exercice 3 : Analyse multivariée

## Récupération des données
```{r}
Vins = read.csv2("DonneesVins.csv", 
                 header = T,
                 sep = ";",
                 dec = ",")
```



